臺灣板橋地方法院刑事判決　　　　　　100年度簡上字第172號
上　訴　人　汪文雄
即　被　告
　　　　　　廖慧芳
上二人共同
選任辯護人　劉世興律師
上列上訴人即被告因背信案件，不服本院99年度簡字第10231 號
中華民國100 年1 月14日第一審判決（聲請簡易判決處刑案號：
99年度偵字第25290 號），提起上訴，本院管轄之第二審合議庭
判決如下：
    主      文
上訴均駁回。
    事實及理由
一、本案經本院審理結果，認第一審判決以被告汪文雄、廖慧芳
    所為均係犯刑法第342 條第1 項之背信罪，且被告2 人就上
    開犯行，有犯意聯絡及行為分擔，均為共同正犯，併說明背
    信罪雖係以為他人處理事務之身分關係而成立，而被告廖慧
    芳固無任職告訴人公司之身分關係，惟其與具備該等身分關
    係之被告汪文雄共同實行犯罪，依刑法第31條第1 項規定，
    仍應以共犯論，因依刑事訴訟法第449 條第1 項前段、第3
    項、第454 條第2 項，刑法第28條、第342 條第1 項、第31
    條第1 項、第41條第1 項前段，刑法施行法第1 條之1 等規
    定，並審酌被告2 人犯罪之動機係為自行創業，卻於被告汪
    文雄猶任職告訴人期間損及告訴人公司利益，行為至有不當
    ，對告訴人已造成客戶流失之實質損害，犯後猶飾詞狡辯、
    否認犯行，惟念及其等並無任何前科紀錄、素行尚佳等一切
    情狀，分別量處被告汪文雄有期徒刑5 月、被告廖慧芳有期
    徒刑3 月，並均諭知如易科罰金之折算標準，其認事用法及
    量刑均屬妥適，應予維持，另除原審判決書引為附件之臺灣
    板橋地方法院檢察署99年度偵字第25290 號聲請簡易判決處
    刑書中之犯罪事實欄第15行「而違背其擔任民德公司業務員
    ，應謀求民德公司利益之責」之記載，其後補充「以此方式
    違背任務，並致民德公司損失與客戶譁裕公司簽立如附件所
    示商品契約經扣除成本後之利益計約新台幣60萬元」外，其
    餘原審判決書所載之事實、理由及證據，均予引用（如附件
    ）。
二、被告2 人提起本件上訴時雖均否認犯行，辯稱略以：公司成
    立之目的係具營利性質之法人，以追求公司及股東最大利潤
    為目標，對於交易對象之誠信、態度，自當先予以評估，決
    定是否與之或繼續交易，此乃契約自由之體現；就譁裕公司
    而言，是否需要向再向昭和公司之代理商下單，或當仍有向
    昭和公司之代理商下單之必要時，是要向告訴人民德公司、
    Herowell、傑萱公司下單、本有自主決定之權，此非被告所
    能置喙，此從證人即譁裕公司員工徐茲榆於偵查中證述：譁
    裕公司和民德公司主要就是有運費及單價及民德公司代表人
    的問題... 在民國98年6 至8 月間，我們就已經有跟昭和公
    司講過可能要取消貨物訂單，因為當時這些貨物規格的量太
    多，所以必須要取消，因此和Herowell公司沒有關係，取消
    訂單是既定的計畫，但並不表示我們不需要這些東西，而是
    我們取消這些訂單後，再重新下訂我們需要的數量訂單，如
    果以之前的配合模式，是不傾向再下訂單給民德公司，我們
    可能會持續轉單給其他公司，其實我們就有點想放棄昭和公
    司的上下游關係等語，足見譁裕公司因民德公司負責人的態
    度、運費、單價反覆無定而有所爭執，想放棄與民德公司間
    之合作，亦因譁裕公司本身需求量之緣故，取消訂單，與He
    rowell公司無涉；另就昭和公司而言，為維持公司之信譽及
    利益，得繼續與譁裕公司合作，在告訴人民德公司並非獨家
    、專賣代理之情形下，亦有權決定指派何家代理商與譁裕公
    司繼續往來，此亦非被告所能置喙，此由證人即昭和公司員
    工重松慶洋於偵查中證稱：其實我們沒有所謂實質上代理商
    ，而是只要下游公司有辦法弄到訂單，再跟我們訂貨，我們
    認定上，這就是代理商，所以我們跟代理商其實是沒有契約
    關係，因為有些產品是必須特定代理商才可以做，但Herowe
    ll公司談要代理的商品，並沒有特定代理商，只要有訂單就
    可以，因為民德公司已經一段時間沒有跟我們交易，以時間
    點來看，民德公司及Herowell公司並沒有同時向我門訂貨等
    語，足見民德公司所代理昭和公司之產品並非獨家代理，昭
    和公司本有權決定是否要給Herowell公司代理，基此，原審
    判決認定是因為被告等設立Herowell公司，使得譁裕公司取
    消對告訴人公司訂單之事實有所違誤，忽略了從事現實經濟
    商業活動之公司，是在謀求最大利潤為主要經營目標，可自
    主選擇交易對象、內容，被告等均無背信犯行云云；惟查：
I、證據能力部分：
    本案檢察官所引用之卷證資料（包含人證、文書證據及物證
    ），並無證據證明係公務員違背法定程序所取得；又被告以
    外之人於審判外之陳述，經核並無非出於自由意願而為陳述
    或遭違法取證及顯有不可信之情況；再卷內之文書證據，亦
    無刑事訴訟法第159 條之4 之顯有不可信之情況與不得作為
    證據之情形，且被告2 人及渠等辯護人迄本院言詞辯論終結
    前均未聲明異議，依刑事訴訟法第159 條至159 條之5 之規
    定，均有證據能力，合先敘明。
II、實體部分：
(一)、被告汪文雄（英文姓名：Vincent Wong）與被告廖慧芳（英
    文姓名：Wendy Liao）係夫妻關係，被告汪文雄前自94年間
    起任職於告訴人民德科技股份有限公司（下稱民德公司、英
    文名稱：Miradeed），擔任業務專員，職司產品銷售、售後
    服務，迄98年12月31日離職，惟被告汪文雄、廖慧芳另於被
    告汪文雄98年12月31日由告訴人民德公司離職前之98年11月
    18日，即在西印度群島安圭拉島成立『HEROWELL INTERNATI
    ONAL LTD』（下稱HEROWELL公司），經營與民德公司相同之
    電纜線買賣業務，並以廖慧芳登記為該公司董事等情，有本
    院職權查詢之個人戶籍資料查詢結果、告訴人於偵查中所提
    出被告汪文雄任職於告訴人民德公司之人事資料卡、被告廖
    慧芳於98年11月18日，在西印度群島安圭拉島成立HEROWELL
    公司併登記為該公司董事持股百分之百之證明書等在卷可稽
    ，且為被告2 人所是認，此部分事實堪以認定。
(二)、被告汪文雄於偵查中供稱：日本昭和公司是屬於上游供應商
    ，民德公司是代理日本昭和公司的產品，再由民德公司賣給
    下游，下游公司包括譁裕公司（英文名稱：WHA YU）等語（
    見99年度他字第1759號偵查卷第23頁），於本院準備程序中
    供稱：我當初跟昭和談時有跟昭和講，我不想再待在民德，
    想要自己出來開一家，因為買線材的客戶不是只有譁裕，還
    有一、二十家的客戶，當時昭和的客戶只有譁裕是比較大的
    客戶，我跟昭和講是不是可以讓我代理，讓我去開發新的客
    戶出來向昭和買等語（見本院100 年3 月21日準備程序筆錄
    ）；證人即日本昭和公司員工重松慶洋且於偵查中證稱：（
    問：有告知譁裕公司，日本昭和在台灣有HEROWELL公司為新
    代理商？）答：我們有連絡譁裕（問：有告知HEROWELL公司
    負責人即為汪文雄？）答：有（問：HEROWELL公司在台灣代
    理的產品，與民德公司相同嗎？）答：相同（問：你們出貨
    給民德公司及HEROWELL公司的東西價格是相同的嗎？）答：
    一般都會相同等語（見99年度他字第1759號偵查卷第63頁）
    ，顯徵告訴人民德公司於被告2 人成立HEROWELL公司前，即
    已為原廠供應商日本昭和公司之在台代理商，告訴人民德公
    司並將購自日本昭和公司之產品出售與下游廠商即譁裕公司
    ，惟被告汪文雄竟於尚任職告訴人民德公司期間，即與其妻
    即被告廖慧芳共同以被告廖慧芳之名義，成立與告訴人民德
    公司相同業務性質之HEROWELL公司，進而向原廠日本昭和公
    司聯繫，表示欲成為日本昭和公司在台新代理商，更以相同
    價格代理與告訴人民德公司相同之產品，是被告汪文雄、廖
    慧芳之行為對告訴人民德公司已形成市場上實質之競爭無疑
    。
(三)、準此，被告汪文雄既受僱於告訴人民德公司，職司業務專員
    ，其當負責接受客戶詢價、向客戶報價、接受訂單、安排出
    貨等職務，自應盡力為民德公司謀求福利，而民德公司既為
    貿易公司，則客戶之訂單即為其生存之命脈，是被告汪文雄
    於任職告訴人民德公司期間，竟另行設立經營與告訴人民德
    公司相同營業性質之電纜線買賣業務的HEROWELL公司，並以
    HEROWELL之名義與告訴人民德公司原有之客戶譁裕公司（英
    文名稱：WHA YU）進行交易，而與告訴人民德公司為貿易競
    爭，其為圖自己之利益，違背告訴人民德公司交付之任務，
    致生損害於告訴人民德公司利益之事實，已甚顯明。
(四)、又日本昭和公司於98年11月27日16時43分，即以電子郵件通
    知譁裕公司員工徐茲榆「昭和電線電纜在台灣之新代理商為
    HEROWELL INTERNATIONAL LTD. 貴公司（指譁裕公司，下同
    ）發給該代理商之訂單，昭和亦持一直一來的態度持續為貴
    公司服務。有關貴公司之訂單請於HEROWELL Ms.Wendy Liao
    聯絡」，該封電子郵件之副本且寄送與HEROWELL公司的Vinc
    ent Wong（即被告汪文雄）、Wendy Liao（即被告廖慧芳）
    等情，有告訴人於偵查中所提出之電子郵件在卷可稽（見99
    年度他字第1759號偵查卷第46頁）；而證人即日本昭和公司
    員工重松慶洋且於偵查中證稱：（問：有告知譁裕公司，日
    本昭和在台灣有HEROWELL公司為新代理商？）答：我們有連
    絡譁裕（問：有告知HEROWELL公司負責人即為汪文雄？）答
    ：有等語（見99年度他字第1759號偵查卷第63頁），參酌被
    告廖慧芳更於偵查中供認：（問：你本人有沒有代表HEROWE
    LL公司跟譁裕公司及昭和公司開過會？）答：有等語（見99
    年度他字第1759號偵查卷第74頁），被告汪文雄亦於偵查中
    供稱：（問：所以廖慧芳是否知道你在設立HEROWELL公司時
    ，你還任職於民德公司？）答：是等語（見99年度他字第17
    59號偵查卷第52頁），足見被告廖慧芳於明知被告汪文雄仍
    任職告訴人民德公司期間的情況下，猶與被告汪文雄共同參
    與HEROWELL公司實際運作而同為違背被告汪文雄擔任告訴人
    民德公司業務專員，應謀求民德公司利益，即其等共同以此
    方式違背任務，並致告訴人民德公司損失與客戶譁裕公司簽
    立如附件所示商品契約之利益的背信行為，堪可認定。
(五)、被告2 人雖辯稱譁裕公司乃自主選擇交易對象，並非因被告
    2 人設立Herowell公司，方使譁裕公司取消對告訴人民德公
    司之訂單，故被告2 人並無背信犯行云云，然被告汪文雄受
    僱於告訴人民德公司，領取告訴人民德公司之薪資，即應克
    盡職責為告訴人民德公司處理事務、謀求利益，縱譁裕公司
    與告訴人民德公司間之原有業務往來關係中，因運費由何方
    負擔等問題而有嫌隙，譁裕公司甚而於98年12月1 日以emai
    l 信函向告訴人民德公司取消原訂單，然被告汪文雄未思克
    力溝通、解決問題，反而私自設立同性質之Herowell公司，
    並於告訴人民德公司之原有客戶譁裕公司與之聯繫時，即逕
    以與民德公司相同之商品價格與譁裕公司進行交易，核與告
    訴人民德公司雇用被告汪文雄從事貿易業務之本旨完全背道
    而馳，亦使告訴人民德公司根本失卻與原有舊客戶交易獲利
    之機會，被告2 人造成告訴人民德公司損害之事實，當不待
    言，其等以前詞置辯，委難遽採。
(六)、另被告汪文雄於本院準備程序中供稱：起訴書附表的確是指
    譁裕公司在98年12月31日前和HEROWELL交易的銷貨報表，我
    剛才提到這樣金額的訂單帶來的利潤是台幣陸拾萬，是因為
    HEROWELL公司就這些報表上所載的貨物有向日本昭和進貨，
    所以有日本昭和的出貨資料，上面有昭和出貨給我們時的出
    貨價格，也就是我們要付給日本昭和的錢是付美金大約多少
    錢我不確切記得，但大約是美金十萬元，折合台幣大約是三
    百多萬，而這筆錢也就是如果我們把這批從日本昭和進的貨
    再賣給譁裕公司，從譁裕公司那邊收到的貨款，兩者的差額
    大概是台幣陸拾萬，所以我剛才才會提到這樣的金額的訂單
    帶來的利潤是台幣陸拾萬等語（見本院100 年3 月21日準備
    程序筆錄），是被告2 人本件背信行為致告訴人民德公司損
    失與客戶譁裕公司簽立如附件所示商品契約經扣除成本後之
    利益，計約新台幣60萬元，併此敘明。
三、綜上，被告2 人上揭所辯，容係事後卸責之詞，容無足取，
    被告2 人本件犯行事證明確；從而，原審予以論罪科刑，其
    認事用法並無違誤，量刑亦屬妥適，被告2 人執前詞提起本
    件上訴為無理由，應駁回其2人之上訴。
據上論斷，應依刑事訴訟法第455 條之1 第1 項、第3 項、第36
8 條、第373 條，判決如主文。
本案經檢察官高智美到庭執行職務。
中    華    民    國   100    年    5     月    31    日
                    刑事第二十庭審判長法  官  林家賢
                                      法  官  鄧雅心
                                      法  官  陳明偉
以上正本證明與原本無異。
本判決不得上訴。
                                      書記官  尤怡文
中    華    民    國   100    年    5     月    31    日